臺灣高雄地方法院交通事件裁定　　　　 96年度交聲字第822號
原處分機關　交通部公路總局高雄區監理所
異　議　人　甲○○
上列受處分人因違反道路交通管理處罰條例案件，對於交通部公
路總局高雄區監理所民國96年9 月5 日所為之高監營裁字第裁80
-NOI388474號裁決聲明異議，本院裁定如下：
    主  文
原處分撤銷。
    理  由
一、聲明異議意旨略以：異議人即受處分人（下稱異議人）甲○
    ○於民國（下同）96年7 月22日下午4 時23分許，在飲酒後
    呼氣酒精濃度達每公升0.84毫克，已超過規定標準之情形下
    ，仍駕駛車號OM E-107號重型機車，行經高雄縣鳥松鄉○○
    路與水管路口為警查獲舉發，經裁處吊扣汽車駕駛執照12個
    月及施以道安講習。惟因異議人從事貨車駕駛工作，若駕照
    遭到吊扣，全家生計將陷入困境，爰聲明異議，請求法院撤
    銷原處分等語。
二、按汽車駕駛人飲用酒類後其吐氣所含酒精濃度超過每公升0.
    25毫克以上者，不得駕車，道路交通安全規則第114條第2款
    定有明文。汽車駕駛人，駕駛汽車經測試檢定有酒精濃度超
    過規定標準者，處新臺幣1萬5千元以上6 萬元以下罰鍰，並
    當場移置保管該汽車及吊扣其駕駛執照1 年，道路交通管理
    處罰條例第35條第1項第1款亦有明文。
三、經查：
  (一)異議人於96年7 月22日下午4 時23分許，酒後駕駛車號OME-
    107 號重型機車，行經高雄縣鳥松鄉○○路與水管路口，經
    警攔查，測得酒後吐氣所含酒精濃度達每公升0.84毫克等情
    ，業據受處分人自承在卷，並有舉發違反道路交通管理事件
    通知單1 紙在卷可憑，異議人違反道路交通管理處罰條例第
    35條第1 項第1 款規定之事實明確，應堪認定。
  (二)又異議人並無重型機車駕駛執照，僅有普通大貨車駕駛執照
    ，原處分機關執行吊扣汽車駕駛執照之處分時，係要求吊扣
    異議人普通大貨車駕駛執照等事實，亦經異議人陳述明確，
    且有交通部公路總局高雄區監理所96年9 月5 日高監營字第
    09600036331 函1 紙在卷足憑，均堪認屬實。而道路交通管
    理處罰條例第68條曾於94年12月14日修正公佈，並自95年3
    月1 日開始施行，原條文規定：「汽車駕駛人，因違反本條
    例及道路交通安全規則之規定，受吊扣或吊銷駕駛執照處分
    時，吊扣或吊銷其持有各級車類之駕駛執照」，修正後改為
    ：「汽車駕駛人，因違反本條例及道路交通安全規則之規定
    ，受吊銷駕駛執照處分時，吊銷其持有各級車類之駕駛執照
    」。觀其提案修正理由「原條文將違法或違規駕駛人所持有
    各級車類之駕駛執照一併吊扣或吊銷失之過酷，影響人民工
    作及生活甚鉅，爰修正之」（詳卷附立法院公報第94卷第70
    期院會紀錄第138 頁），顯見依現行道路交通管理處罰條例
    規定，不得吊扣駕駛人所持有他級駕駛執照，亦即於為吊扣
    駕駛人駕駛執照之處分時，僅得吊扣駕駛人違規時所駕駛該
    級車類之駕駛執照，以限制其繼續駕駛該級車類行駛道路之
    權利。
  (三)再按行政行為，採取之方法所造成之損害不得與欲達成目的
    之利益顯失均衡，行政程序法第7 條第3 款定有明文。又依
    道路交通安全規則第61條第1 項第3 款規定，汽車駕駛人取
    得高一級車類之駕駛資格者，應換發駕駛執照，並准其駕駛
    較低級車類之車輛，已領有大貨車駕駛執照者，得駕駛小型
    車、輕型機器腳踏車。本件異議人係騎乘重型機車違規，若
    其貨車駕駛執照因而遭吊扣，將造成異議人不能駕駛大貨車
    、自小客車、輕型機車之結果，則原處分機關採取吊扣異議
    人大貨車駕駛執照，以達成限制其騎乘重型機車之目的，所
    造成損害（異議人喪失繼續駕駛大貨車或其他較低級車類之
    權利）已與欲達成目的之利益顯失均衡。
  (四)按法官依據法律獨立審判，為憲法第80條所明定，且依司法
    院大法官會議釋字第137 號、216 號解釋意旨，各機關依其
    職掌就有關法規為釋示之行政命令，法官於審判案件時，固
    可予以引用，但仍得依據法律，表示適當之不同見解，並不
    受其拘束。原處分機關援引交通部95年5 月9 日交路字第09
    50030639號函釋，固認為領有駕駛執照之駕駛人，於無照駕
    駛不同級之車輛違反道路交通管理處罰條例第35條，應處以
    罰鍰及吊扣駕駛執照時，仍可吊扣其所持有之其他駕駛執照
    云云，惟此與本院認定之法律意見不同，上開函釋意見為本
    院所不採。
  (五)末查，原處分機關因執行職務而查知異議人並未考領重型機
    車駕駛執照，則異議人既係持大貨車駕駛執照而駕駛重型機
    器腳踏車，似另涉有違反道路交通管理處罰條例第22條第1
    項第4 款越級駕駛違規情事，原處分機關未予以審酌，亦有
    疏漏，併予指明。
四、綜上所述，原處分機關關於吊扣異議人駕駛執照12個月之處
    分，僅能吊扣異議人重型機車之駕駛執照，不得代以吊扣其
    大貨車之駕駛執照，而異議人既無重型機車駕駛執照可供吊
    扣，該部分處分無法執行，本院即無從予以維持，是異議人
    提出本件聲明異議，並非無理，原處分機關關於吊扣異議人
    駕駛執照12個月之處分應予以撤銷，惟因本件異議人另有違
    反道路交通管理處罰條例第22條第1 項第4 款所定越級駕駛
    之交通違規情事，原處分機關就此未及審酌，尚有疏漏，應
    由本院將原處分撤銷，俟原處分機關詳為審究後，另為適法
    之處分，方稱妥適，遂不另為裁定，附此敘明。
據上論斷，應依道路交通案件處理辦法第20條，裁定如主文。
中　　華　　民　　國　　96　　年　　10　　月　　29　　日
                  交通法庭    法  官   黃宗揚
以上正本證明與原本無異。
如不服本裁定，應於收受送達後5 日內向本院提出抗告狀。
中　　華　　民　　國　　96　　年　　10　　月　　30　　日
　　　　　　　　　　　　　　　書記官   王壹理
